臺灣板橋地方法院民事判決　　　　　　　 100年度訴字第24號
原　　　告　周守男曾貴爵之承.
被　　　告　李東義
訴訟代理人　黃介南律師
　　　　　　陳宜鴻律師
上列當事人間請求回復原狀事件，經本院於民國100年2月25日言
詞辯論終結，判決如下：
    主  文
原告之訴及其假執行之聲請均駁回。
訴訟費用由原告負擔。
    事實及理由
一、按訴訟繫屬中為訴訟標的之法律關係，雖移轉於第三人，於
    訴訟無影響，但第三人如經兩造同意，得聲請代當事人承當
    訴訟；前項但書情形，僅他造不同意者，移轉之當事人或第
    三人得聲請法院以裁定許第三人承當訴訟，民事訴訟法第
    254條第1、2項定有明文。本件原告本為曾貴爵，因曾貴爵
    於97年12月19日將其與被告間之協議書解除所生之回復原狀
    、損害賠償請求權讓與周守男，惟臺灣高等法院98年度上字
    第1013號民事判決駁回曾貴爵所為解除協議書之回復原狀請
    求權，曾貴爵於前案判決後，復重新催告行使解除權，而提
    起本件訴訟，請求被告回復原狀，並於起訴後與周守男約定
    將重新催告行使解除權後所生之回復原狀請求權讓與周守男
    ，是周守男於起訴後取得系爭債權，自有承當訴訟之利益，
    本院依周守男之聲請裁定准許其承當訴訟，先予敘明。
二、原告主張：被告、訴外人李淑慧、李滄源因渠等投資之亞東
    飯王食品股份有限公司（下稱亞東公司）及中源食品股份有
    限公司（下稱中源公司）資金欠缺而尋找投資者，乃於95年
    4月14日與曾貴爵簽立協議書，由曾貴爵支付被告及訴外人
    李淑慧、李滄源450萬元後，被告及訴外人李淑慧、李滄源
    須共同將其在亞東公司股份之82%、中源公司股份之68% 轉
    讓於曾貴爵，此有協議書一件可稽（以下稱甲協議書）。嗣
    該甲協議書另由曾貴爵、被告及第三人余立雄於95年8月9日
    所訂立之新協議書（以下稱乙協議書）所取代。乙協議書約
    定，余立雄以第三人湧旺企業有限公司（下稱湧旺公司）持
    有亞東及中源公司股份各50%、曾貴爵持有亞東及中源公司
    股份之37.5%、被告持有亞東及中源公司股份各12.5 %，其
    條件則為湧旺公司應將持有之銳普電子股份有限公司200萬
    股移轉於亞東公司，有協議書一件可稽。簽訂乙協議書後，
    曾貴爵認為此一移轉條件有違其初衷，應以曾貴爵個人為受
    讓股份之對象而非亞東公司，乃向被告及湧旺公司撤銷意思
    表示，請求渠等更改原條件，經曾貴爵催告渠等履約，渠等
    不從，原告以渠等違約而解除乙協議書，並因乙協議書之解
    除應回復原狀，請求李東義、李淑慧、李滄源應返還200萬
    元，惟遭本院97年度訴字第2717號民事判決、臺灣高等法院
    98 年度上字第1013號民事判決曾貴爵敗訴。依前述民事判
    決所認，乙協議書仍存在，解除權在被告及余立雄，故曾貴
    爵於99年4月7日催告余立雄、李東義表明是否解除契約，渠
    等回函並無解除契約之意思，曾貴爵乃請求渠等應於99年4
    月23 日至律師處履約換股，渠等拒未到場而視同遲延，原
    告乃於99年4月24日再發函通知改由渠等指定處所，並限期
    履行契約，否則解除契約，渠等仍拒絕，故乙協議書業經曾
    貴爵合法解除，應回復至甲協議書之原狀。曾貴爵於99年4
    月16日催告被告及訴外人李淑慧、李滄源應於99年4月23日
    至律師處履約換股，渠等拒絕到場，並回函欲交法院處理，
    可知渠等已遲延給付。故曾貴爵於99年5月3日再發函通知被
    告及訴外人李淑慧、李滄源等三人限期於99年5月8日至律師
    處履約否則解除契約，然仍遭拒，是以甲協議書因而解除，
    被告及訴外人李淑慧、李滄源負有回復原狀之義務，曾貴爵
    僅就被告一人應返還之部分起訴，曾貴爵已付450萬元，是
    被告應返還曾貴爵150萬元。曾貴爵於起訴後將重新催告行
    使解除權後所生之回復原狀請求權讓與周守男，並同意周守
    男承當本件訴訟。並聲明：被告應給付原告150萬元及自99
    年5月9日起至清償日止按年息5%計算之利息。願供擔保，請
    准宣告假執行。
三、被告則以：
  １本件原告之主張與前案本院97年度訴字第2717號損害賠償等
    事件所主張之事實相同，當事人同一（原告皆為曾貴爵，被
    告之一皆為李東義），訴訟標的均包括解除契約回復原狀請
    求權，前案原告請求被告返還450萬元中之200萬元，本件就
    450萬元中之150萬元請求，兩者實屬同一事件，請依民事訴
    訟法第249條第1項第7款規定，裁定駁回原告之訴。
  ２曾貴爵已於97年12月19日將其對於被告之解除契約回復原狀
    請求權讓與周守男，顯見原告於本件訴訟繫屬前已非債權人
    ，其提起本件訴訟，當事人適格有欠缺，法院應以判決駁回
    之。
  ３臺灣高等法院98年度上字第1013號民事判決已認定兩造及余
    立雄於95年8月9日簽訂乙協議書後，兩造間之甲協議書契約
    已不存在，不可能如原告所主張於解除乙協議書後回復甲協
    議書之效力，兩造亦未約定如乙協議書解除時甲協議書再次
    生效，足認原告以存證信函解除現不存在之甲協議書，自不
    生效力，進而原告請求被告回復原狀應給付150萬元及其利
    息，均無理由等語置辯。
  ４並聲明：原告之訴駁回。如受不利益判決，願供擔保請准宣
    告免為假執行。
四、本件原告所主張為前案臺灣高等法院98年度上字第1013號民
    事判決後，曾貴爵重新催告行使解除權後所生之回復原狀請
    求權，與前案臺灣高等法院98年度上字第1013號民事判決所
    主張之原因事實不同，非屬同一事件，並無更行起訴之問題
    。被告復辯稱：曾貴爵已於97年12月19日將其對於被告之解
    除契約回復原狀請求權讓與周守男，顯見原告於本件訴訟繫
    屬前已非債權人，其提起本件訴訟，當事人適格有欠缺，法
    院應以判決駁回之云云，按債權讓與契約仍以債權有效存在
    為前提，臺灣高等法院98年度上字第1013號民事判決既然認
    定曾貴爵未合法行使解除權，則曾貴爵並無債權可資讓與周
    守男。嗣曾貴爵於前案判決後重新催告行使解除權，並提起
    本件訴訟，以解除權人之身份請求被告回復原狀，自無當事
    人不適格之問題。
五、經查，曾貴爵與被告於95年4月14日簽訂甲協議書，復於95
    年8 月9日簽訂乙協議書，觀諸乙協議書載明：「乙、丙方
    應將目前持有股份超過上揭比例之持股移轉予甲方指定之湧
    旺公司」，既係約定以「目前持有股份辦理移轉」，可知雙
    方均同意就甲協議書未履行之部分即被告應辦理移轉予曾貴
    爵之中源公司68%股份，逕依乙協議書之約定比例移轉，並
    非附有乙協議書完全履行後始取代甲協議書之條件，則在雙
    方簽訂乙協議書時，甲協議書已因遭取代而不存在。依乙議
    書約定，余立雄以第三人湧旺公司持有亞東及中源公司股份
    各50%、曾貴爵持有亞東及中源公司股份之37.5%、被告持有
    亞東及中源公司股份各12.5 %，被告與曾貴爵應將目前持有
    股份超過上開比例之持股移轉予余立雄指定之湧旺公司，而
    余立雄應將湧旺公司持有之銳普電子股份有限公司200萬股
    移轉於亞東公司，有協議書一件可稽。是曾貴爵依乙協議書
    之約定，僅能持有亞東及中源公司股份之37.5%，就超過上
    開比例之持股，應移轉予余立雄指定之湧旺公司，此為曾貴
    爵依乙協議書應為之給付，被告對曾貴爵則負有移轉中源公
    司37.5%股份之給付義務，此為臺灣高等法院98年度上字第
    1013號民事判決所認定之事實（見判決第8頁第3點），是曾
    貴爵於99年4月16日寄發存證信函給余立雄及被告稱「本人
    為履行是項協議中換股之約定，請訂於99年4月23日中午12:
    30撥冗至台北市○○街16號2樓陳兆瑛處辦理換股之手續」
    ，是曾貴爵就其對余立雄應為之給付以言詞提出給付，嗣曾
    貴爵復於99年4月24日寄發存證信函給余立雄及被告稱「今
    再限接本函起三日內，改由台端指定公證處所通知本人，於
    通知後二日內完成股份交換之手續，如仍推拖視為不願履約
    」，係曾貴爵定期催告被告履行其對曾貴爵所負之換股義務
    ，被告於曾貴爵催告後仍未給付，已陷於給付遲延，然曾貴
    爵應再次定期催告，被告若於期限內仍未給付，曾貴爵始得
    依民法第254條規定解除契約，惟觀諸原告所提之原證七存
    證信函所示，曾貴爵係直接為解約之意思表示，並非再次催
    告，是曾貴爵不得主張已合法解除乙協議書。乙協議書效力
    仍在，即無原告所稱「乙協議書業經曾貴爵合法解除，應回
    復至甲協議書之原狀」，則曾貴爵於99年5月3日所發存證信
    函催告被告履行甲協議書，自不生合法催告之效力，原告進
    而主張甲協議書已合法解除，請求被告返還曾貴爵依甲協議
    書所為之給付150萬元，為無理由，應予駁回。
六、本件事證已臻明確，兩造其餘主張陳述及所提之證據，均毋
    庸再予審酌，附此敘明。
七、結論：原告之訴為無理由，依民事訴訟法第78條，判決如主
    文。
中    華    民    國   100    年    3     月    25    日
                  民事第三庭    法  官  陳映如
以上正本係照原本作成
如對本判決上訴，須於判決送達後20日內向本院提出上訴狀。如
委任律師提起上訴者，應一併繳納上訴審裁判費。
中    華    民    國   100    年    3     月    25    日
                            書記官  林勁丞